【裁判字號】    97,易,2204
【裁判日期】    970716
【裁判案由】    詐欺
【裁判全文】
臺灣臺中地方法院刑事判決              97年度易字第2204號
公  訴  人  臺灣臺中地方法院檢察署檢察官
被      告  丙○○
上列被告因詐欺案件，經檢察官提起公訴（97年度偵字第9353號
）及移送併辦（97年度偵字第12514號），被告於準備程序中就
被訴犯罪事實、移送併辦犯罪事實及本院依職權查知之犯罪事實
（臺灣臺中地方法院檢察署97年度偵字第11982號）均為有罪之
陳述，受命法官於聽取當事人之意見後，經本院合議庭裁定由受
命法官獨任進行簡式審判程序，判決如下：
    主    文
丙○○幫助共同意圖為自己不法之所有，以詐術使人將本人之物
交付，處有期徒刑貳月，如易科罰金，以新臺幣壹仟元折算壹日
。
    犯罪事實及理由
一、本案犯罪事實：
    丙○○可預見交付自己之金融帳戶予他人使用，他人可能以
    該金融帳戶遂行財產上犯罪之目的，且取得他人存摺之目的
    在於收取贓物及掩飾犯行不易遭人追查，竟仍以縱若有人持
    以犯罪亦無違反其本意之不確定幫助詐欺取財犯意，於民國
    96年12月28日，將其前向臺灣郵政股份有限公司大里郵局所
    申請設立之帳號00000000000000號帳戶之存摺、印章、提款
    卡（含密碼）等物，在臺中縣大里市仁愛綜合醫院附近，售
    予真實姓名年籍不詳之成年男子收受使用，並取得新臺幣（
    下同）4,000元價金。嗣該不詳成年男子及其所屬之詐欺集
    團成年成員取得上開存摺、印章及提款卡後，旋即共同基於
    意圖為自己不法所有之犯意聯絡，先後於附表所示之時間，
    對各該被害人施以如附表所示之詐術，致使各該被害人陷於
    錯誤後，分別依指示將如附表所示之金額匯入丙○○上開帳
    戶內，並旋即遭提領一空，嗣經被害人等發現受騙，乃報警
    循線，查悉上情。
二、本案證據名稱：
  (一)被告丙○○於本院準備程序及審理時所為認罪之陳述。
  (二)被害人甲○○、魏華姿、乙○○於警詢之指述。
  (三)卷附之臺灣郵政股份有限公司大里郵局帳號00000000000000
    號開戶印鑑卡、帳戶交易明細資料及被害人等所提出之匯款
    執據。
三、論罪科刑部分：
    按幫助犯乃幫助他人實行犯罪者，而非自己實行犯罪，幫助
    犯之間，固無刑法第28條所定「二人以上共同實行犯罪」之
    情形，自無該條之適用（司法院70廳刑一字第1104號函該部
    分見解供參），然是否得據以反推亦無「幫助共同」之幫助
    犯態樣，即不無疑問，倘若幫助犯明知或可預見係由多數正
    犯共同從事該犯罪行為時，則其幫助之犯意理當包含及此，
    於此情形即有成立「幫助共同」之情形；又本案既無證據證
    明被告丙○○係基於為自己犯罪之意思或有何實施犯罪構成
    要件之行為，故核被告丙○○所為，係犯刑法第30條第1項
    前段、第339條第1項之幫助詐欺取財罪。被告以一交付帳戶
    之幫助行為，侵害三被害人之財產法益，應依刑法第55條想
    像競合犯之規定，以一罪論處。又被告幫助他人犯詐欺取財
    罪，為幫助犯，本院衡其犯罪情節顯較正犯為輕，爰依刑法
    第30條第2項之規定，按正犯之刑減輕之。起訴書雖僅論及
    被害人甲○○遭詐騙之事實，然與併辦部分（臺灣臺中地方
    法院檢察署97年度偵字第12514號）即未經起訴之被害人乙○○遭詐騙部分，以及本院依職權查知之被害人魏華姿遭詐
    騙部分（臺灣臺中地方法院檢察署97年度偵字第11982號）
    ，核有想像競合犯之裁判上一罪關係，業如前述，基於審判
    不可分之原則，為起訴效力所及，本院自應併予審理，附此
    敘明。爰審酌被告獲得4,000元不法利益，其犯罪手段平和
    ，被害人等遭詐騙金額非輕，且未獲賠償，又被告雖曾於偵
    查中飾詞狡辯，惟於本院準備程序時已知所悔悟坦承犯行，
    犯後態度尚可，另其並無前科紀錄，素行尚稱良好，暨其生
    活狀況、智識程度等一切情狀，量處如主文所示之刑，並諭
    知易科罰金之折算標準。
四、應適用之法條：
    刑事訴訟法第273條之1第1項、第299條第1項前段、第310條
    之2、第454條第1項，刑法第339條第1項、第30條第1項前段
    、第2項、第41條第1項前段，刑法施行法第1條之1第1項、
    第2項前段。
中    華    民    國    97    年    7     月    16    日
                  刑事第十二庭  法  官  廖慧如
以上正本證明與原本無異
如不服本判決，應於收受本判決後10日內，向本院提出上訴書狀
，上訴於第二審法院。又上訴書狀如未敘述理由，應於上訴期間
屆滿後20日內補提理由書於本院。
                                書記官  張宏清
中    華    民    國    97    年    7     月    16    日
附錄本案論罪科刑法條全文：
中華民國刑法第339條
意圖為自己或第三人不法之所有，以詐術使人將本人或第三人之
物交付者，處5年以下有期徒刑、拘役或科或併科1千元以下罰金
。
以前項方法得財產上不法之利益或使第三人得之者，亦同。
前二項之未遂犯罰之。
附表：
┌──┬───┬──────┬──────┬────────┬─────┐
│編號│被害人│  詐欺時間  │  詐欺所用  │    詐欺方式    │ 匯款金額 │
│    │      │  （民國）  │  人頭帳戶  │                │（新臺幣）│
├──┼───┼──────┼──────┼────────┼─────┤
│1   │甲○○│96年12月29日│大里郵局    │前述詐欺集團成員│32,752元  │
│    │      │            │戶名：丙○○│撥打電話予甲○○│          │
│    │      │            │帳號：002121│，佯裝為奇摩拍賣│          │
│    │      │            │00000000號  │賣家，向其佯稱孫│          │
│    │      │            │            │啟文之前在奇摩拍│          │
│    │      │            │            │賣網站上所購買電│          │
│    │      │            │            │子秤1支，雖已付 │          │
│    │      │            │            │款，但因付款方式│          │
│    │      │            │            │設定錯誤為分期付│          │
│    │      │            │            │款，需其前往郵局│          │
│    │      │            │            │取消此設定，致孫│          │
│    │      │            │            │啟文陷於錯誤，遂│          │
│    │      │            │            │至台北市○○街南│          │
│    │      │            │            │勢角郵局之自動提│          │
│    │      │            │            │款機依電話指示操│          │
│    │      │            │            │作，將自己帳戶內│          │
│    │      │            │            │之存款2,752元匯 │          │
│    │      │            │            │至被告丙○○之上│          │
│    │      │            │            │開帳戶內；後又接│          │
│    │      │            │            │續告知甲○○輸入│          │
│    │      │            │            │錯誤，須再以其它│          │
│    │      │            │            │金融卡繼續下一動│          │
│    │      │            │            │作，致甲○○再次│          │
│    │      │            │            │陷於錯誤，再以其│          │
│    │      │            │            │母之金融卡匯出30│          │
│    │      │            │            │,000 元，待第3次│          │
│    │      │            │            │欲重施故技時，孫│          │
│    │      │            │            │啟文方知遭詐欺取│          │
│    │      │            │            │財。            │          │
├──┼───┼──────┼──────┼────────┼─────┤
│2   │魏華姿│96年12月29日│大里郵局    │前述詐欺集團成員│19,171元  │
│    │      │            │戶名：丙○○│撥打電話予魏華姿│          │
│    │      │            │帳號：002121│，佯裝為奇摩拍賣│          │
│    │      │            │00000000號  │賣家，向其佯稱魏│          │
│    │      │            │            │華姿之前在奇摩拍│          │
│    │      │            │            │賣網站上購物，因│          │
│    │      │            │            │買賣轉帳時選項錯│          │
│    │      │            │            │誤為由，需其前往│          │
│    │      │            │            │ATM自動櫃員機取 │          │
│    │      │            │            │消此選項，致魏華│          │
│    │      │            │            │姿陷於錯誤，遂至│          │
│    │      │            │            │自動提款機依電話│          │
│    │      │            │            │指示操作，而將自│          │
│    │      │            │            │己帳戶內之存款匯│          │
│    │      │            │            │至被告丙○○之上│          │
│    │      │            │            │開帳戶內。      │          │
├──┼───┼──────┼──────┼────────┼─────┤
│3   │乙○○│96年12月29日│大里郵局    │前述詐欺集團成員│12,233元  │
│    │      │            │戶名：丙○○│撥打電話予乙○○│          │
│    │      │            │帳號：002121│，佯裝為奇摩拍賣│          │
│    │      │            │00000000號  │賣家，向其佯稱鄭│          │
│    │      │            │            │雅齡之前在奇摩拍│          │
│    │      │            │            │賣網站上購買之手│          │
│    │      │            │            │機吊飾，因郵局轉│          │
│    │      │            │            │帳錯誤為由，需其│          │
│    │      │            │            │前往ATM自動櫃員 │          │
│    │      │            │            │機操作匯款，致魏│          │
│    │      │            │            │華姿陷於錯誤，遂│          │
│    │      │            │            │至自動提款機依電│          │
│    │      │            │            │話指示操作，而將│          │
│    │      │            │            │自己帳戶內之存款│          │
│    │      │            │            │匯至被告丙○○之│          │
│    │      │            │            │上開帳戶內。    │          │
│    │      │            │            │                │          │
└──┴───┴──────┴──────┴────────┴─────┘
（以下空白）


司法院資訊處製作；財團法人民間司法改革基金會備份。
